臺灣高等法院刑事裁定
111年度聲再字第155號
再審聲請人
即受判決人  卓志漢


                    （另案於法務部○○○○○○○○強制戒治中）
上列再審聲請人即受判決人因違反毒品危害防制條例案件，對於
最高法院110年度台上字第849號，中華民國110年1月28日第三審
判決（第二審案號：本院109年度上訴字第1224號；第一審案號
：臺灣桃園地方法院108年度審訴字第1820號；起訴案號：臺灣
桃園地方檢察署108年度撤緩毒偵字第315、316、317號），聲請
再審，本院裁定如下：
    主  文
再審之聲請駁回。
    理  由
一、按「聲請再審，由判決之原審法院管轄」、「判決之一部曾
    經上訴，一部未經上訴，對於各該部分均聲請再審，而經第
    二審法院就其在上訴審確定之部分為開始再審之裁定者，其
    對於在第一審確定之部分聲請再審，亦應由第二審法院管轄
    之」、「判決在第三審確定者，對於該判決聲請再審，除以
    第三審法院之法官有第420條第1項第5款情形為原因者外，
    應由第二審法院管轄之」、「聲請再審，應以再審書狀敘述
    理由，附具原判決之繕本及證據，提出於管轄法院為之。但
    經釋明無法提出原判決之繕本，而有正當理由者，亦得同時
    請求法院調取之」、「法院認為聲請再審之程序違背規定者
    ，應以裁定駁回之。但其不合法律上之程式可以補正者，應
    定期間先命補正」，刑事訴訟法第426條第1項、第2項、第3
    項、第429條、第433條分別定有明文。再刑事訴訟法第429
    條之立法目的係為確定聲請再審之案件及其範圍，查再審聲
    請人即受判決人卓志漢（下稱聲請人）以聲請再審狀敘述理
    由聲請再審，雖未附具原判決之繕本，依法本應先命補正，
    惟本院審酌聲請人目前另案在法務部○○○○○○○○強制戒治中，
    其聲請再審之案件並無與別案混淆或範圍不明之虞，且本件
    再審之聲請不合法（詳後述），因認無贅命聲請人補正之必
    要，由本院逕依職權列印調取本案歷審判決繕本予以審認即
    可，先予敘明。
二、次按再審係為確定判決認定事實錯誤所設之特別救濟程序，
    是聲請再審之對象應為「確定之實體判決」。法院受理聲請
    再審案件，首應調查聲請再審之對象是否為具有實體確定力
    之判決，如果屬之，始得進而為其他程序及實體上之審查。
    至刑事訴訟法第426條第3項所指「判決在第三審確定者」，
    係指案件經第三審法院為實體上之確定判決者而言，並不及
    於第三審之程序判決（最高法院106年度台抗字第261號裁定
    意旨參照）。倘屬程序上判決，因不具實體之確定力，縱經
    判決確定，仍不得以之為聲請再審之客體。而此項得否作為
    聲請再審之客體，以及再審之聲請是否具備合法條件，受理
    再審聲請之法院，應先加審查，若其聲請再審之程序違背規
    定時，即應以其聲請不合法，依刑事訴訟法第433條規定裁
    定駁回之；必再審之客體無誤，聲請合法，始能進而審究其
    再審有無理由（最高法院97年度台抗字第375號裁定意旨參
    照）。又上級審法院以上訴不合法律上程式，從程序上駁回
    上訴者，聲請再審之對象仍為原下級審法院之實體判決，並
    非上級審法院之程序判決，是如聲請再審，應以該下級審之
    確定判決為對象，並向該下級審法院為之，始為正辦。
三、本院之判斷
(一)聲請人因犯施用第一級、第二級毒品罪，經臺灣桃園地方法
    院以108年度審訴字第1820號判決各處有期徒刑6月、6月、5
    月、7月、7月（施用第一級毒品部分）、2月（施用第二級
    毒品部分），不得易科罰金之罪應執行有期徒刑1年，得易
    科罰金之罪應執行有期徒刑1年3月。聲請人不服該判決提起
    上訴，經本院以109年度上訴字第1224號判決認其上訴顯無
    具體理由，屬違背法律上之程式而從程序上予以駁回上訴，
    聲請人不服提起第三審上訴，再經最高法院以110年度台上
    字第849號判決認其(1)施用第一級毒品部分，上訴均為違背
    法律上之程式，從程序上予以駁回上訴；(2)施用第二級毒
    品部分，核屬刑事訴訟法第376條第1項第1款所列不得上訴
    於第三審法院之案件，且經第一審及第二審均為有罪之論斷
    ，該部分自不得上訴於第三審法院，此部分上訴亦為法所不
    許，一併駁回在案，有臺灣桃園地方法院108年度審訴字第1
    820號刑事判決、本院109年度上訴字第1224號刑事判決、最
    高法院110年度台上字第849號刑事判決及本院被告前案紀錄
    表等在卷可稽，則本案為實體判決確定者，乃第一審法院即
    臺灣桃園地方法院108年度審訴字第1820號刑事判決甚明。
(二)觀諸聲請人所提聲請再審狀，其上載明案號為110年度台上
    字第849號，該書狀內並無隻字片語提及本院上開案號，足
    認聲請人應係對最高法院110年度台上字第849號判決聲請再
    審。揆諸前揭說明，聲請人若欲聲請再審，應以臺灣桃園地
    方法院108年度審訴字第1820號確定判決為聲請再審之客體
    ，並向臺灣桃園地方法院為之，方為適法。據此，聲請人對
    上揭第三審判決聲請再審，其聲請再審之程序顯不合法，且
    無從補正，應予駁回。
四、末按「聲請再審之案件，除顯無必要者外，應通知聲請人及
    其代理人到場，並聽取檢察官及受判決人之意見。但無正當
    理由不到場，或陳明不願到場者，不在此限」，刑事訴訟法
    第429條之2定有明文。又聲請再審原則上應踐行訊問程序，
    徵詢當事人之意見以供裁斷，惟基於司法資源之有限性，避
    免程序濫用（即「顯不合法」或「顯無理由」），或欠缺實
    益（即「顯有理由」），於顯無必要時，得例外不予開啟徵
    詢程序。則此法文所指「顯不合法」或「顯無理由」，應係
    指聲請之不合法或無理由具有「顯然性」，亦即自形式觀察
    即得認其再審聲請係「不合法」或「無理由」，而屬重大明
    白者而言（最高法院109年度台抗字第261號裁定意旨參照）
    。本件自形式觀察，即可認聲請人聲請再審有上述程序違背
    法律規定之處，本院認無踐行通知聲請人（即受判決人）到
    場並聽取檢察官意見等程序之必要，附此敘明。
據上論斷，應依刑事訴訟法第433條前段，裁定如主文。
中　　華　　民　　國　　111 　年　　3 　　月　　22　　日
                  刑事第十八庭  審判長法　官  何俏美
                                      法　官  葉乃瑋
                                      法　官  黃紹紘
以上正本證明與原本無異。
如不服本裁定，應於收受送達後5日內向本院提出抗告狀。
                                      書記官  顏淑華    
中　　華　　民　　國　　111 　年　　3 　　月　　24　　日